臺灣板橋地方法院民事判決　　　　　　　100年度婚字第287號
原　　　告　林忠田
被　　　告　彭潔
上列當事人間請求離婚事件，本院於中華民國100 年7 月25日言
詞辯論終結，判決如下：
    主    文
准原告與被告離婚。
訴訟費用由被告負擔。
    事實及理由
甲、程序方面：
一、本件被告經合法通知，未於言詞辯論期日到場，核無民事訴
    訟法第386 條所列各款情形，爰依原告之聲請，由其一造辯
    論而為判決。
二、次按夫妻之一方為臺灣地區人民，一方為大陸地區人民者，
    其結婚或離婚之效力，依臺灣地區之法律；判決離婚之事由
    ，依臺灣地區之法律，臺灣地區與大陸地區人民關係條例第
    53條、第52條第2 項分別定有明文。次按離婚之訴，專屬夫
    妻之住所地或夫、妻死亡時住所地之法院管轄，但訴之原因
    事實發生於夫或妻之居所地者，得由各該居所地之法院管轄
    ，民事訴訟法第568 條第1 項規定甚明。又夫妻之住所，由
    雙方共同協議之，民法第1002條第1 項前段亦有明定。查本
    件原告為臺灣地區人民，被告係大陸地區人民，原告主張兩
    造於民國93年10月13日在大陸地區結婚，嗣後被告於94年3
    月1 日來台與原告共同居住在新北市三重區○○○路122 巷
    12號2 樓之事實，已有戶籍謄本、中華人民共和國海南省公
    證處結婚公證書、財團法人海峽交流基金會證明在卷可憑，
    則依首揭規定，本院就本件離婚訴訟即有專屬管轄權，且就
    判決離婚之事由應適用臺灣地區之中華民國法律定之，合先
    敘明。
乙、實體方面：
一、原告起訴主張：被告為大陸人士，兩造於93年10月13日結婚
    ，婚後被告於94年3 月1 日來台與原告共同居住在新北市三
    重區○○○路122 巷12號2 樓，嗣兩造又搬至新北市中和區
    居住。因原告設籍新北市三重區之友人住處，該友人遭通緝
    後，兩造成流動人口，以致被告過期居留，原告雖立刻為被
    告辦理延簽，但未通過，被告於95年1 月18日遭遣送出境，
    嗣後原告再為被告申請入境來台，惟一直未能通過，致無法
    入境台灣，於97年後被告即完全失聯，原告認被告已無意繼
    續維持婚姻，雙方婚姻關係有名無實，且兩造迄今已逾5 年
    未共同生活，婚姻發生嚴重破綻，難以繼續再維持，爰依民
    法第1052條第1 項第5 款、同條第2 項之規定請求離婚。並
    聲明請求：如主文所示。
二、被告方面未於言詞辯論期日到場，亦未提出書狀作何聲明或
    陳述。
三、法院之判斷：
  (一)經查，本件兩造於93年10月13日結婚，現婚姻關係仍存續之
    事實，有戶籍謄本附卷可憑。又原告主張婚後被告於94年3
    月1 日來台與原告共同生活，因原告設籍新北市三重區之友
    人住處，該友人遭通緝後，兩造成流動人口，以致被告過期
    居留，原告雖立刻為被告辦理延簽，但未通過，被告於95年
    1 月18日遭遣送出境，嗣後原告再為被告申請入境來台，惟
    均未能獲得內政部入出國及移民署通過，致無法入境台灣，
    迄至於97年後被告即完全失聯，兩造迄今已逾5 年未共同生
    活乙節，業經證人即原告之友人李猛雄到院證述：「我以前
    是原告戶籍地的里長，後來沒有做了，是我弟弟在做，但還
    是住在那裡，我天天在那裡走動，卻沒有見過原告的太太，
    我是有聽說原告結婚，但是原告搬來我只見過原告一人，沒
    有見到他太太，原告實際居住所也是在我住家附近。我知道
    原告的太太是大陸人，為何現在沒住在台灣我不清楚，我在
    95年就知道原告，我經常跟原告在一起，他說他有結婚，他
    是真的有結婚，並表示他太太回去大陸，以原告的人品我可
    以保證不可能是原告打、罵被告，才讓被告回大陸的」等語
    可參（見本院100 年7 月25日言詞辯論筆錄），另依內政部
    入出國及移民署以100 年4 月12日移署資處亦字第10000523
    60號函附之入出國日期證明書、中華民國台灣地區補出境申
    請書、新北市政府警察局三重分局函、大陸地區人民進入台
    灣地區旅行證申請書在卷，益可徵被告確係因逾期居留而遭
    強制出境，嗣後雖經原告再為申請來台均未獲通過，被告迄
    今無再進入台灣之紀錄。是依上揭事證調查結果，可認原告
    之主張應屬真實。
  (二)按民法第1052條第2 項規定：「有前項以外之重大事由，難
    以維持婚姻者，夫妻之一方，得請求離婚」，核其立法本旨
    ，乃以同條第1 項各款列舉之離婚原因，過於嚴格；故增列
    第2 項，即夫妻一方之事由，雖不備同條第一項所列各款之
    要件，祇須按其事由之情節，在客觀上，確屬難以維持婚姻
    生活者，亦在得請求裁判離婚之列。又婚姻為兩性為永續經
    營共同生活而結合構成之夫妻共同生活體，此共同生活體，
    不但立即成為一「家」，甚且在將來應負起保護養育其子女
    之義務。為謀夫妻相愛，夫妻共同生活體之幸福運營，自須
    一家和好，夫妻互相以誠相待，且因婚姻關係成立，夫妻須
    營共同生活，夫妻雙方即互負有同居之義務，此為民法第10
    01條所明定，更為婚姻本質之當然效果，是同居義務，既為
    婚姻關係之本質的義務，故在婚姻關係存續中，即自結婚時
    起，以至婚姻關係消滅時止，應一直繼續存在，倘夫妻間無
    正當理由，而事實上處於分居之狀態，自與婚姻關係之本質
    有悖，如分居繼續達一定時限，依社會通念認其時間非短時
    ，自堪認此一分居事實對夫妻婚姻關係產生重大之閒隙，而
    可認屬重大事由。執此以觀，本件被告於94年3 月1 日來台
    與原告共同生活，惟因過期居留，於95年1 月18日遭遣送出
    境後，即未再來台，兩造處於分居狀態迄今，已如前所敘，
    而此一分居狀態距今已逾5 年之久，兩造均無行共同生活，
    又此期間依社會通念非一短時間，且於97年之後原告更與被
    告失去聯繫，堪認此一分居之事實於兩造之婚姻關係產生重
    大之閒隙，而可認為重大事由。再查，原告起訴請求離婚，
    其態度堅決，被告則自97年之後更音訊全無，即兩造分居期
    間，不論原告或被告均未曾努力嘗試去挽回或維繫此一婚姻
    之繼續等情，益見兩造已喪失維持婚姻之意欲，足認兩造間
    之婚姻關係所生破綻已深，難以期待其回復，且該事由並非
    應由原告一方所負責。
  (三)綜上所述，被告於95年1 月18日因過期居留而遭遣送出境，
    後，致兩造分隔兩地，感情逐漸疏離，兩造未能共同生活已
    逾5 年期間，現時雙方又可認均無意願再繼續此段婚姻關係
    ，顯與婚姻係一男一女之兩性結合，以組織家庭，共同生活
    為目的之宗旨相違背，則兩造間之婚姻既已生破綻而顯無回
    復之希望，且非可歸責於原告，從而原告依民法第1052條第
    2 項之規定訴請裁判離婚，洵屬正當，應予准許。至原告雖
    併主張依據民法第1052條第1 項第5 款之惡意遺棄事由訴請
    離婚云云，然對於原告上開主張之離婚事由，被告之行徑既
    使原告有民法第1052條第2 項之重大事由而得依法訴請離婚
    ，已如前述，是就此部分本院即無庸再加審認，特此敘明。
四、訴訟費用負擔之依據：民事訴訟法第78條。
中    華    民    國   100    年    8     月    8     日
                      家事法庭  法  官  邱景芬
以上正本係照原本作成。
如對本判決上訴，須於判決送達後20日之不變期間內，向本院提
出上訴狀。如委任律師提起上訴者，應一併繳納上訴審裁判費。
中    華    民    國   100    年    8     月    8     日
                                書記官  高小婷